臺灣屏東地方法院刑事判決
110年度簡上字第52號
上  訴  人
即  被  告  黃群愷






上列上訴人即被告因偽造文書案件，不服本院中華民國110 年1
月29日110 年度簡字第153 號第一審刑事簡易判決（起訴案號：
109 年度偵緝字第273 號），提起上訴，本院管轄之第二審合議
庭判決如下：
    主      文
原判決撤銷。
黃群愷犯行使偽造私文書罪，累犯，處有期徒刑參月，如易科罰
金，以新臺幣壹仟元折算壹日。如附表編號1至6所示偽造之署押
，均沒收之。
    犯罪事實
一、黃群愷（冒名黃俊榮）於民國108年12月15日凌晨0時40分許
    ，騎乘車牌號碼000-000號普通重型機車，行經屏東縣屏東
    市勝利路與仁愛路交岔路口，因配戴安全帽時未依規定繫緊
    扣環，遂遭警方攔停，遭警方察覺其散發酒氣。詎其因於飲
    酒後騎乘前揭機車（所涉不能安全駕駛部分，業經本院以10
    9年度交簡字第1186號判決判處有期徒刑6月確定），為規避
    刑責，明知黃俊榮為其兄而非其本人，且其亦未經黃俊榮同
    意，竟基於偽造署押及行使偽造私文書之犯意，冒用其弟黃
    俊榮名義，接續在如附表編號1至6所示各項文件、欄位上，
    簽署黃俊榮姓名並捺指印（詳如附表編號1至6所示），而偽
    造「黃俊榮」署押，又其中如附表編號3所示文件，已不實
    表示黃俊榮請求警方將受逮捕拘禁之事通知李郡之意，而偽
    造該私文書，並將之持交警方而行使之，足以生損害於司法
    機關對於刑事案件處理之正確性與黃俊榮本人。嗣經警方比
    對黃群愷所捺指印，發現黃群愷冒名情形，始悉上情。
二、案經屏東縣政府警察局屏東分局報告臺灣屏東地方檢察署檢
    察官偵查起訴。
    理    由
一、上訴程序，被告經合法傳喚，無正當之理由不到庭者，得不
    待其陳述，逕行判決，刑事訴訟法第371 條定有明文。上訴
    人即被告黃群愷（下稱被告）經合法傳喚，未遵期到庭等情
    ，有本院審判期日筆錄、刑事報到單在卷可稽，是被告經本
    院合法傳喚，且符合就審期間之規定，竟無正當理由而未到
    庭，爰依前揭規定，不待被告之陳述，逕行判決。
二、被告以外之人於審判外之陳述，雖不符刑事訴訟法第159條
    之1至之4等4條之規定，而經當事人於審判程序同意作為證
    據，法院審酌該言詞陳述或書面陳述作成時之情況，認為適
    當者，亦得為證據；當事人、代理人或辯護人於法院調查證
    據時，知有刑事訴訟法第159條第1項不得為證據之情形，而
    未於言詞辯論終結前聲明異議者，視為有前項之同意，同法
    第159條之5定有明文。經查，本判決後述資以認定本案犯罪
    事實而具傳聞性質之證據，被告經本院合法傳喚而未到庭，
    檢察官於本院調查證據，逐一告以要旨時，已知其內容及性
    質，而未於言詞辯論終結前聲明異議，本院審酌相關言詞陳
    述或書面陳述作成時之情況，並無違法不當之情形或證明力
    明顯過低之瑕疵，依刑事訴訟法第159條之5規定，認均有證
    據能力。
三、上揭事實業據被告自承在卷，核與證人即被害人黃俊榮於偵
    訊時之結證相符，並有指認犯罪嫌疑人紀錄表、被告之相片
    影像資料查詢結果及個人戶籍資料查詢結果、被害人之個人
    戶籍資料查詢結果、全戶戶籍資料查詢結果及影片影相資料
    查詢結果、屏東縣政府警察局108年12月26日屏警鑑字第108
    38483900號函、車輛詳細資料報表、屏東分局崇蘭派出所10
    8年12月15日偵查報告、如附表編號1至6所示文件在卷可稽
    ，足佐被告前揭任意性自白與事實相符，堪信為真實。從而
    ，本件事證明確，被告上揭犯行，洵可認定，應依法論科。
四、論罪：
　㈠刑法上之「署押」，乃指於紙張或物體上簽署之姓名或其他
    符號，以表示其承認所簽署文書之效力，與印文有同一效力
    （最高法院86年度台上字第47號判決），而以捺指印以代替
    簽名者，則偽造指印亦屬偽造署押。次按刑法上之偽造署押
    罪，係指單純偽造簽名、畫押而言，若在制式之書類上偽造
    他人簽名，已為一定意思表示，具有申請書或收據等類性質
    者，則係犯偽造文書罪，該偽造署押為偽造文書之部分行為
    不另論罪（最高法院85年度台非字第146 號判決）。據此，
    被告在如附表編號1 、6 所示文件、欄位上，偽造「黃俊榮
    」簽名及指印，因該等文件均係公務員於調查程序中所製作
    之公文書，並命被告簽名及捺指印以擔保上開文書之憑信性
    ，被告並未表示另外製作文書之意；在如附表編號4 、5 所
    示文件、欄位上，偽造「黃俊榮」之簽名及指印，僅係警方
    對被告施以吐氣酒精濃度測試及詢問被告之健康狀況後，交
    由被告簽名確認，被告亦無製作文書之意思或有為何意思表
    示；在如附表編號2 所示文件、欄位上偽造「黃俊榮」之簽
    名及指印，亦僅係處於受通知者之地位，被告同無製作文書
    之意思或有為何意思表示，是被告在如附表編號1 、2 、4 
    至6所示各該文件、欄位上，偽造「黃志聰」之簽名、指印
    ，均僅係單純偽造署押之行為。惟被告在如附表編號3 所示
    文件、欄位上，偽造「黃俊榮」之簽名及指印，已表示請求
    警方將其受逮捕拘禁之事，告知該文件上所載之人即李郡之
    意思，已為一定意思表示，是該文件已具備私文書之性質，
    是被告在附表編號3 所示文件、欄位上，偽造「黃俊榮」簽
    名及指印，已屬偽造私文書行為。
　㈡核被告在如附表編號1 、2 、4 至6 號所示各項文件、欄位
    上偽造「黃俊榮」之簽名及指印，均係犯刑法第217 條第1
    項之偽造署押罪；在如附表編號3 所示文件、欄位上偽造「
    黃俊榮」之簽名及指印，偽造完成該私文書後持交警方而行
    使之，則係犯刑法第216 條、第210 條之行使偽造私文書罪
    。又此部分偽造署押行為，係其偽造私文書之階段行為，已
    為偽造私文書行為所吸收，而其偽造私文書後持以行使，其
    偽造私文書之低度行為，復為其行使偽造私文書之高度行為
    所吸收，俱不另論罪。
　㈢被告因於飲酒後騎乘前揭機車，為規避刑責，冒用黃俊榮名
    義先後偽造署押，其各次偽造署押之行為，均係在密切接近
    之時間、地點實行，復侵害相同法益，獨立性極為薄弱，難
    以強行分開，在刑法評價上，應視為數個舉動之接續實行而
    屬接續犯，論以偽造署押罪之包括一罪即足。又被告行使偽
    造私文書、偽造署押犯行，不僅均在同一司法追訴程序中，
    且時間重疊無從分離，依社會通念應評價為單一行為，是被
    告以一行為同時觸犯行使偽造私文書罪及偽造署押罪，為想
    像競合犯，依刑法第55條之規定，從較重之行使偽造私文書
    罪處斷。公訴意旨就被告行使如附表編號3 所示偽造私文書
    部分，雖漏未引用刑法第216 條、第210 條之行使偽造私文
    書罪，惟此部分事實業已於起訴書犯罪事實欄內載明，並經
    蒞庭檢察官到庭敘明、補充（見本院簡上卷第103 頁），本
    院自應加以裁判。
　㈣被告前於104 年間因違反藥事法案件，經臺灣高雄地方法院
    以104 年度簡字第5352號判決，各判處有期徒刑2 月（6 罪
    ），並定應執行有期徒刑6 月確定，經入監執行，於106 年
    8 月23日因徒刑執行完畢出監等情，臺灣高等法院被告前案
    紀錄表1 份在卷可按（見本院簡上卷第35至43頁）。是被告
    於106 年8 月23日受前案徒刑之執行完畢後，5 年以內故意
    再犯本件有期徒刑以上之罪，自符合累犯之要件，應依刑法
    第47條第1 項規定，論以累犯。且本案依被告之累犯及犯罪
    情節，並無司法院釋字第775 號解釋意旨所指個案應量處最
    低法定刑、又無法適用刑法第59條規定減輕，應由法院依該
    解釋意旨裁量不予加重最低本刑之情形，爰依刑法第47條第
    1 項規定，就被告本案所犯前揭犯罪之法定本刑最高度及最
    低度，均加重之。
五、撤銷改判之理由：
　㈠原審以被告犯罪事證明確，據以論罪科刑，固非無見。惟查
    ：被告行使偽造私文書部分，僅有1次，原判決論罪部分，
    卻認被告行使偽造私文書，應論以接續犯，尚有未恰。被告
    上訴意旨固稱：被告因酒醉不能安全駕駛遭警方攔檢，因當
    時尚有妻小待被告照顧，為規避刑責而冒用他人名義，行為
    差池，被告已知所為非是，懇請再予被告自新機會，從輕量
    刑等語，然原審就科刑裁量權之行使，既未逾越法律所規定
    之範圍，或濫用其權限，自不能遽指為違法或不當。被告上
    訴雖無理由，惟原判決既有上開可議之處，自應由本院撤銷
    原判決，另為適法之判決。
　㈡被告前揭犯罪之科刑，爰以被告之責任為基礎，並審酌被告
    於飲酒後騎乘前揭機車，遭警方察覺，竟不知自省，反欲藉
    冒用黃俊榮名義規避刑責，犯罪動機不良；又衡被告前揭所
    為不僅損及公務員執法之正確性，並致黃俊榮無端遭受訟累
    ，實不可取；惟念被告犯後始終坦承犯行之犯後態度，暨參
    酌其自述之學、經歷及家庭狀況等一切情狀，量處如主文所
    示之刑，並諭知如易科罰金之折算標準。
六、沒收：
　　偽造之印章、印文或署押，不問屬於犯人與否，沒收之。刑
    法第219 條定有明文。經查，如附表各編號所示偽造之「黃
    俊榮」簽名及指印，俱為被告偽造之署押，雖未扣案，仍應
    依前揭法文規定，宣告沒收之。至附表編號3 所示之文書，
    除其上偽造之「黃俊榮」簽名、指印應予沒收外，該文書本
    身既經被告行使而交付承辦警員收執，應已非屬於被告，雖
    係因被告犯罪所生之物，仍無庸宣告沒收，附予說明。
七、被告經合法傳喚，無正當理由不到庭，爰不待其陳述，逕行
    判決。
據上論斷，應依刑事訴訟法第455 條之1 第1 項、第3 項、第36
9 條第1 項前段、第371 條、第364 條、第299 條第1 項，刑法
第216 條、第210 條、第217條、第55條、第47條第1 項前段、
第41條第1項前段、第219 條，刑法施行法第1 條之1 第1 項，
判決如主文。
本案經檢察官盧惠珍提起公訴，檢察官廖維中到庭執行職務。
中　　華　　民　　國　　111 　年　　2 　　月　　14　　日

                  刑事第四庭  審判長法  官 黃柏霖

                                    法  官 林敬超

                                    法  官 錢毓華
以上正本證明與原本無異。
不得上訴。
中　　華　　民　　國　　111 　年　　2 　　月　　16　　日
                                    書記官 黃振法

附錄本案論罪科刑法條：刑法第210條、第216條、第217條第1項
。
中華民國刑法第210 條
偽造、變造私文書，足以生損害於公眾或他人者，處五年以下有
期徒刑。
中華民國刑法第216條
行使第二百一十條至第二百一十五條之文書者，依偽造、變造文
書或登載不實事項或使登載不實事項之規定處斷。
中華民國刑法第217 條第1 項
偽造印章、印文或署押，足以生損害於公眾或他人者，處三年以
下有期徒刑。
附表：
編號 文件名稱 欄  位 偽造之署押及數量 出處 1 屏東縣政府警察局屏東分局崇蘭派出所108 年12月15日調查筆錄 應告知事項欄內受詢問人簽名處 「黃俊榮」簽名、指印各1 枚 警卷第16、17頁   受詢問人簽名處 「黃俊榮」簽名、指印各1 枚  2 屏東縣政府警察局屏東分局執行逮捕、拘禁告知本人通知書 被通知人姓名後簽名捺印處 「黃俊榮」簽名、指印各1 枚 偵卷第47頁 3 屏東縣政府警察局屏東分局執行逮捕、拘禁告知親友通知書 被通知人姓名後簽名捺印處 「黃俊榮」簽名、指印各1 枚 偵卷第49頁 4 屏東縣政府警察局屏東分局崇蘭派出所解送嫌疑人健康狀況調查表 文件右側空白處 「黃俊榮」簽名、指印各1 枚 偵卷第51頁 5 酒精濃度測試報告（起訴書誤繕為「屏東縣政府警察局酒精測定紀錄表」，應予更正） 被測人簽名處 「黃俊榮」簽名、指印各1 枚 偵卷第45頁 6 臺灣屏東地方檢察署108 年12月15日訊問筆錄 受訊問人簽名處 「黃俊榮」簽名1 枚 偵緝卷第88頁